【裁判字號】    95,訴,784
【裁判日期】    950526
【裁判案由】    強盜等
【裁判全文】
臺灣板橋地方法院刑事判決               95年度訴字第784號
公  訴  人  臺灣板橋地方法院檢察署檢察官
被      告  乙○○
                    （現羈押於臺灣臺北看守所）
選任辯護人  陳秀卿律師
上列被告因強盜等案件，經檢察官提起公訴（九十五年度偵字第
二八○九號），本院判決如下：
    主  文
乙○○攜帶兇器，毀越安全設備竊盜，因脫免逮捕，當場施以強
暴、脅迫，累犯，處有期徒刑捌年陸月。扣案之油壓剪壹把，沒
收之。
    事  實
一、乙○○曾於民國九十年十二月間因竊盜案件，經臺灣臺南地
    方法院判處有期徒刑二年六月確定，再於九十一年五月間因
    竊盜案件，經同法院判處有期徒刑五月確定，二罪定其應執
    行刑為二年九月，甫於九十三年四月二十一日縮刑期滿執行
    完畢，猶不知悔改，於九十五年二月二日下午一時三十分許
    ，探知設於臺北縣新莊市○○路九二九巷三十一號美春理髮
    店，因店主甲○○出遊，無人看管，竟意圖為自己不法之所
    有，持其所有客觀具有危險性，足以危害人生命、身體安全
    ，可供兇器使用之油壓剪一把，至上址後門，破壞設置於門
    旁之鐵窗安全設備，侵入甲○○上址店內（同為甲○○之住
    處，侵入住宅部分未據告訴）即在房內搜尋財物，發覺甲○○置於房間內之零錢計新臺幣（下同）一萬餘元，遂將之打
    包後攜離房間，循來途至後門正欲離去時，適為鄰人劉建良
    發覺有異報警後，被到場查看之臺北縣政府警察局新莊分局
    丹鳳派出所警員丙○○撞見，丙○○遂舉槍喝令乙○○將財
    物放下，並接受逮捕，乙○○為脫免逮捕，假意將手中竊得
    之零錢一包放置在後門旁之櫃子上，警員丙○○見狀持手銬
    上前欲逮捕乙○○，乙○○出於妨害公務之犯意，與丙○○
    推擠並拉扯之，將丙○○推進廚房洗碗槽旁，隨手持起廚房
    內之菜刀一把，另以傷害之犯意，朝警員丙○○之臉部砍去
    ，丙○○閃躲不及，致受有臉部二處撕裂傷（共長七公分）
    等傷害，乙○○趁丙○○雙手摀住臉部欲止血之際，接續將
    丙○○所配置持有之警用制式九○手槍一把（內含制式子彈
    十二顆，槍枝管制編號0000000000號）取走，舉槍拉槍機上
    膛，示意丙○○將手銬銬住自己雙手，並不要阻止其逃離，
    此時另名到場支援之警員丁○○由上址前門，轉至後門察看
    欲協助丙○○，乙○○見警員丁○○由後門進入，接續上揭
    妨害公務之犯意，持所取得之上開槍枝，指向丁○○頭部，
    恫稱不要動，否則要開槍等語，丁○○懼乙○○開槍，不敢
    上前，退讓後門之出口，乙○○以此強暴、脅迫之方式，妨
    害警員依法執行逮捕犯人之公務，並趁隙從後門即上址七弄
    之防火巷逃逸，在巷內即將上開警用制式手槍一把、制式子
    彈十一顆（其中一顆制式子彈於上膛時退出遺留在現場）及
    油壓剪一把隨手棄置於水溝內。嗣於九十五年二月三日下午
    十時十分許，經臺灣板橋地方法院檢察署檢察官指揮員警在
    臺北縣新莊市○○路七二五巷三號拘提乙○○，並循線在上
    址巷內水溝中取出上揭槍彈、乙○○所有供竊盜所用之油壓
    剪一把等物。
二、案經丙○○、丁○○訴由臺北縣政府警察局新莊分局移送臺
    灣板橋地方法院檢察署檢察官偵查起訴。
    理  由
一、訊據被告乙○○對於上揭妨害公務、攜帶兇器，毀越安全設
    備竊盜，因脫免逮捕，當場對於追捕之警員施以強暴、脅迫
    等犯行均自承不諱，惟矢口否認有故意傷害之犯行，辯稱：
    伊舉起菜刀係為了能順利脫逃，本想抵住警員丙○○之脖子
    ，阻止丙○○之逮捕，但丙○○竟用手推伊手中所持之菜刀
    ，之後即見丙○○臉部流血，伊並無故意傷害之犯意云云。
    經查：
  (一)被告攜帶油壓剪一把，破壞上址美春理髮店後門旁之鐵窗安
    全設備，侵入店內竊得一萬餘元零錢，正欲攜離房間，時適
    為鄰人報警後，遭到場查看之告訴人丙○○撞見，為脫免逮
    捕，竟推擠、拉扯警員，將告訴人丙○○推進廚房洗碗槽旁
    ，隨手持起廚房內之菜刀一把，以傷害之犯意，朝告訴人丙○○之臉部砍去，因閃躲不及，致受有臉部二處撕裂傷（共
    長七公分）等傷害，被告並接續將告訴人丙○○所配置持有
    之警用制式九○手槍一把（內含制式子彈十二顆，槍枝管制
    編號0000000000號）取走，舉槍拉槍機上膛，示意告訴人丙○○將手銬銬住自己雙手，並不要阻止其逃離，又對支援之
    告訴人丁○○，持所取得上揭槍彈，指向告訴人丁○○頭部
    ，恫稱不要動，否則要開槍等語，使告訴人丁○○心生恐懼
    ，不敢上前，退讓後門之出口，被告以此強暴、脅迫之方式
    ，妨害警員依法執行逮捕犯人之公務，並趁隙從後門即上址
    七弄之防火巷離開，且隨手將上開警用制式手槍一把、制式
    子彈十一顆（其中一顆制式子彈於上膛時退出遺留在現場）
    及油壓剪一把棄置於巷內水溝等事實，均據告訴人丙○○、
    丁○○於警詢、偵查中證述綦詳，告訴人上揭警詢中證詞，
    經被告、檢察官同意作為本件犯罪事實之證據，依刑事訴訟
    法第一百五十九條之五第一項之規定有證據能力，又上揭告
    訴人於檢察官偵查中所為之證詞，則依同法第一百五十九條
    之一第二項之規定亦有證據力，並有卷附被害人甲○○於本
    院審理時之證詞足按，且有新泰綜合醫院診斷證明書一紙、
    內政部警政署刑事警察局槍彈鑑定書一紙及扣案被告所有供
    作案用之油壓剪一把、手套一只、血衣外套二件、手提袋一
    個及甲○○所有之菜刀一把等物足資佐證。
  (二)告訴人丙○○於警詢時證稱：「發現竊嫌（即指被告）後隨
    即持槍喝令竊嫌束手就擒，歹徒（仍指被告）虛偽就範，並
    要求警方放他一馬，該歹徒於談話間隨手於廚房琉璃檯上持
    菜刀往我臉頰猛砍一刀，．。」等語（見偵卷第十七頁）、
    偵查中再結證稱：「我準備要給他上手銬時，當時他在廚房
    內，燈光暗暗的，結果他就拿了一把菜刀，對我的臉砍下，
    使我受傷。」等語，足見被告取出菜刀後並無示意恫嚇或比
    劃之舉動，而是直接砍向告訴人丙○○之動作，此與被告所
    辯其持菜刀僅有抵住告訴人之意思，係告訴人丙○○用手推
    菜刀始造成告訴人丙○○自己受傷之結果等情並不相符合。
    若被告所辯無訛，告訴人所受之臉部傷害，係於被告持起菜
    刀後告訴人所為推擋之動作造成，衡情告訴人應係將菜刀推
    離其身體部位，菜刀應不會直接往告訴人丙○○之臉部位置
    落下，核告訴人丙○○所述上情及臉部二處撕裂傷之受傷部
    位，應係被告持起菜刀後，向告訴人丙○○臉部位置高舉並
    下壓之動作所致，被告預見在與告訴人推擠、拉扯之時，舉
    起菜刀指向告訴人丙○○之頭臉部位，並下壓之舉動，將使
    告訴人丙○○臉部受傷，竟仍執意下壓，終致告訴人丙○○
    臉部遭菜刀割傷，即有傷害之故意無訛，告訴人證述各詞自
    足採信，被告所辯與客觀事實不合，委不足取，本件事證明
    確，被告犯罪堪以認定，應依法論科。
二、按刑法第三百二十九條之以強盜論，即以強盜罪相當條文處
    罰之意，並非專以第三百二十八條第一項之強盜論，故第三
    百三十條所謂犯強盜罪，不僅指自始犯強盜罪者而言，即依
    第三百二十九條以強盜論者，亦包括之，如此項準強盜有第
    三百二十一條第一項各款情形之一，自應依第三百三十條論
    處，有最高法院四十二年台上字第五二三號判例足供參照。
    被告竊盜所用以破壞上址美春理髮店後門旁之鐵窗安全設備
    之油壓剪一把，前端鐵製剪刀長十六公分，把手部位長三十
    公分，客觀具有危險性，足以危害人生命、身體安全，可供
    兇器使用，此有卷附被告手畫簡圖、照片各一紙在卷足稽，
    被告持以毀越鐵窗安全設備行竊，於竊得財物後，離去現場
    前，為脫免逮捕當場對執勤警員施以強暴、脅迫之行為，致
    警員受傷，核被告所為，係犯刑法第一百三十五條第一項之
    妨害公務罪、第二百七十七條第一項之傷害罪、刑法第三百
    二十九條之準強盜罪，而有同法第三百二十一條第一項第三
    款、第二款之情形，應依同法第三百三十條第一項加重強盜
    罪論處。被告於竊盜得手後，為脫免逮捕而以單一之犯意，
    於密接之時間，以相同之手法接續對於告訴人等施以強暴、
    脅迫行為，為接續犯，屬實質上一罪。次按強盜於行劫時，
    綑縛事主，即係實施強暴脅迫，應包括於強盜行為以內，不
    另成立妨害自由罪；刑法上之恐嚇取財罪，係以將來之惡害
    恫嚇被害人使其交付財物為要件，若當場施以強暴、脅迫達
    於不能抗拒程度，即係強盜行為，不能論以恐嚇罪名，此亦
    有最高法院二十四年上字第四四○七號、六十五年台上字第
    一二一二號判例足供參照，起訴書誤論被告如事實欄所載犯
    行，另涉犯刑法第三百零二條、第三百零五條之罪名自屬不
    當。被告所犯妨害公務罪、傷害罪、加重強盜罪間，有方法
    、目的之牽連犯關係，應依刑法第五十五條之規定，以一重
    加重強盜罪論處。被告曾於九十年十二月間因竊盜案件，經
    臺灣臺南地方法院判處有期徒刑二年六月確定，再於九十一
    年五月間因竊盜案件，經同法院判處有期徒刑五月確定，二
    罪定其應執行刑為二年九月，甫於九十三年四月二十一日縮
    刑期滿執行完畢，有臺灣高等法院被告前案紀錄表一份在卷
    可按，其於有期徒刑執行完畢五年內再犯本件有期徒刑以上
    之刑之罪，為累犯，應依刑法第四十七條之規定加重其刑。
    爰審酌被告素行不佳，其犯罪之動機、目的，攜帶扣案工具
    毀壞安全設備侵入他人住宅行竊，當竊行被發覺時竟對告訴
    人施以強暴、脅迫行為，以脫免逮捕，對社會治安所生危害
    甚鉅，且對被害人所生之危害，及被告犯後坦承部分犯行等
    一切情狀，量處如主文所示之刑，以資懲儆。末查，扣案之
    油壓剪一把，係供犯罪所用之物，為被告所有，已據被告陳
    明在卷，依刑法第三十八條第一項第二款之規定宣告沒收。
    至扣案之血衣外套二件、手提袋一個、手套一只及甲○○所
    有之菜刀一把等物，其血衣、手提袋及手套雖為被告所有，
    無證據證明係供本案犯罪所用之物，菜刀一把非被告所有，
    於沒收之規定不合，爰不予宣告沒收，附此敘明。
三、公訴意旨另略以：被告趁告訴人丙○○雙手摀住臉部欲止血
    之際，另基於意圖自己不法所有，搶奪丙○○所配置持有之
    警用制式九○手槍一把（內含制式子彈十二顆，槍枝管制編
    號0000000000號），並舉槍拉槍機上膛，示意丙○○將手銬
    銬住自己雙手，並不要阻止其逃離之事實，另涉犯刑法第三
    百二十六條第一項之加重搶奪罪及槍砲彈藥刀械管制條例第
    七條第四項、第十二條第四項之無故持有制式手槍子彈罪云
    云。按刑法上之搶奪罪，係以意圖為自己或第三人不法之所
    有為構成要件之一，此種據為所有之意思，必須於搶奪時即
    已存在，苟當時並無據為所有之意，迨其後因他項原因拒不
    交還，仍與該罪之意思條件不符，即不得遽以搶奪論；另槍
    砲彈藥刀械管制條例第七條第四項所稱持有手槍，係指就手
    槍為執持占有而言，必須行為人主觀上對手槍有執持占有之
    意思，客觀上有足以顯示係實現其占有物上權利之行為。如
    僅偶然經手，迅即脫離，對之無執持占有之意思與行為，即
    非此所謂持有，此有最高法院二十年上字第一二二八號判例
    及七十六年度台上字第二○九○號判決足供參照。訊據被告
    堅詞否認有上揭搶奪、持有制式手槍子彈之犯行，辯稱：伊
    取走告訴人丙○○之警槍係為了能順利脫逃，並保護自己在
    脫逃時不遭到警方開槍，伊逃離現場後，即將槍彈棄置在防
    火巷內之水溝等語。查被告竊盜後即與到場之警員丙○○遭
    遇，為脫免逮捕，在警員逮捕行動時，對警員施以強暴、脅
    迫之行為，並取走警員之配槍等節業經詳述如上，被告所取
    走之槍彈，於案發後，經警方於臺北縣新莊市○○路九二九
    巷三十一號後防火巷水溝內查獲上揭槍彈，亦有卷附扣押筆
    錄、扣押物品目錄表、查緝照片等足資證明，是被告係在與
    告訴人丙○○推擠、拉扯時取走其所配警用槍彈，並於逃離
    現場後隨即棄置在防火巷內水溝中，前後僅有短短十餘分鐘
    ，被告所辯取槍之目的係為免遭警方使用槍彈，阻礙其逃離
    ，合於被告脫免逮捕之目的，客觀上又於逃離現場後即將槍
    彈棄置，亦難認對該槍彈有不法所有之意圖，所辯各詞合於
    情理，自足以採信，被告取走警用槍彈，並無不法所有之意
    圖，前後時間短暫，應係為脫逃目的之偶然經手，迅即棄置
    而脫離其持有，對槍彈無執持占有之意思與行為，所為即與
    刑法搶奪、槍砲彈藥刀械管制條例持有槍彈之犯罪構成要件
    不合，復查無其他積極證據足資證明被告有上揭犯行，不能
    證明被告此部分犯罪，原應為無罪判決之諭知，惟起訴書認
    此部分與上揭本院認定有罪之事實，有裁判上一罪之牽連犯
    關係，爰不另為無罪判決之諭知。
據上論斷，應依刑事訴訟法第二百九十九條第一項前段，刑法第
三百二十一條第一項第三款、第二款、第三百二十九條、第三百
三十條第一項、第二百七十七條第一項、第一百三十五條第一項
、第五十五條、第四十七條、第三十八條第一項第二款，罰金罰
鍰提高標準條例第一條前段，判決如主文。
本案經檢察官朱立豪到庭執行職務。
中    華    民    國    95    年    5     月    26    日
              臺灣板橋地方法院刑事第十七庭
                        審判長法  官  張江澤
                              法  官  絲鈺雲
                              法  官  王綽光
以上正本證明與原本無異
如不服本判決應於送達後10日內向本院提出上訴狀
                              書記官  許清秋
中    華    民    國    95    年    5     月    29    日
附錄本案論罪科刑法條全文：
刑法第一百三十五條、第二百二十七條、第三百三十條。
中華民國刑法第135條
 對於公務員依法執行職務時，施強暴脅迫者，處三年以下有期徒
刑、拘役或三百元以下罰金。
意圖使公務員執行一定之職務或妨害其依法執行一定之職務或使
公務員辭職，而施強暴脅迫者，亦同。
犯前二項之罪，因而致公務員於死者，處無期徒刑或七年以上有
期徒刑；致重傷者，處三年以上、十年以下有期徒刑。
中華民國刑法第277條
 (普通傷害罪)
傷害人之身體或健康者，處三年以下有期徒刑、拘役或一千元以
下罰金。
犯前項之罪因而致人於死者，處無期徒刑或七年以上有期徒刑；
致重傷者，處三年以上十年以下有期徒刑。
中華民國刑法第321條
 犯竊盜罪而有左列情形之一者，處六月以上、五年以下有期徒刑
：
一  於夜間侵入住宅或有人居住之建築物、船艦或隱匿其內而犯
    之者。
二  毀越門扇、牆垣或其他安全設備而犯之者。
三  攜帶兇器而犯之者。
四  結夥三人以上而犯之者。
五  乘火災、水災或其他災害之際而犯之者。
六  在車站或埠頭而犯之者。
前項之未遂犯罰之。
中華民國刑法第329條
 (準強盜罪)
竊盜或搶奪，因防護贓物、脫免逮捕或湮滅罪證，而當場施以強
暴脅迫者，以強盜論。
中華民國刑法第330條
 犯強盜罪而有第 321 條第 1 項各款情形之一者，處七年以上有
期徒刑。
前項之未遂犯罰之。


司法院資訊處製作；財團法人民間司法改革基金會備份。
